臺灣屏東地方法院刑事判決　　　　　　100年度訴字第663號
公　訴　人　臺灣屏東地方法院檢察署檢察官
被　　　告　張選仁
上列被告因違反毒品危害防制條例案件，經檢察官提起公訴（99
年度毒偵字第2954、100 年度毒偵字第60號），因被告於準備程
序中就被訴事實為有罪之陳述，經告知簡式審判程序之旨，並聽
取當事人之意見後，經本院合議庭裁定由受命法官獨任進行簡式
審判程序，判決如下：
    主  文
張選仁施用第二級毒品，處有期徒刑伍月；又施用第一級毒品，
處有期徒刑拾月，扣案摻有第一級毒品海洛因之香菸壹支沒收銷
燬；又施用第一級毒品，處有期徒刑拾月；又施用第二級毒品，
處有期徒刑伍月，扣案第二級毒品甲基安非他命柒包（檢驗後合
計淨重零點捌貳壹公克）均沒收銷燬。應執行有期徒刑貳年貳月
，扣案摻有第一級毒品海洛因之香菸壹支、第二級毒品甲基安非
他命柒包（檢驗後合計淨重零點捌貳壹公克）均沒收銷燬。
    事  實
一、張選仁前於民國88年間因施用毒品案件，經本院以88年度毒
    聲字第2404號裁定應送勒戒處所觀察、勒戒後，因有繼續施
    用毒品傾向，再經本院以89年度毒聲字第644 號裁定令入戒
    治處所施以強制戒治，於89年8 月29日停止戒治，所餘戒治
    期間付保護管束，於89年12月2 日保護管束期滿未經撤銷，
    視為強制戒治期滿，並經臺灣屏東地方法院檢察署檢察官以
    89 年 度戒毒偵字第483 號為不起訴處分確定。復於94年間
    因施用毒品案件，分經本院以94年度易字第281 號判決、臺
    灣高等法院高雄分院以94年度上訴字第1353號判決，各判處
    有期徒刑1 年、1 年8 月確定；於96年間因槍砲彈藥刀械管
    制條例案件，經臺灣高等法院高雄分院以96年度上訴字第43
    0 號判決判處有期徒刑3 年4 月確定，上揭案件嗣經本院以
    96年度聲減字第1867號裁定減刑並定應執行有期徒刑4 年6
    月確定，於98年4 月10日因縮短刑期假釋出監並付保護管束
    ，嗣因假釋期間再犯施用毒品案件，假釋因遭撤銷，於100
    年2 月24日入監執行殘刑10月25日，迄今尚未執行完畢。詎
    其猶不知悔改，明知海洛因、甲基安非他命業經行政院公告
    列為毒品危害防制條例第2 條第2 項第1 款、第2 款之第一
    級、第二級毒品，不得持有、施用，仍為下列犯行：
  (一)基於施用第二級毒品甲基安非他命之犯意，於99年11月30日
    中午12時許，在其位在屏東縣內埔鄉○○村○○路480 號住
    處內，以將甲基安非他命置於玻璃球內燒烤後，吸食所生煙
    霧之方式，施用甲基安非他命1 次。另基於施用第一級毒品
    海洛因之犯意，於同日下午4 時許，駕駛車輛行經屏東縣麟
    洛鄉○道路上，而在該車內以將海洛因摻入香菸內點火燒烤
    吸食其霧化氣體方式，施用海洛因1 次。嗣於99年12月1 日
    下午12時30分許，在屏東縣麟洛鄉○○路295 號前，適遇警
    員於該處執行搜索而當場查獲，並扣得上開其所有並供己施
    用海洛因所用摻有海洛因之香菸1 支，復經警採集尿液送驗
    ，檢驗結果呈嗎啡及甲基安非他命陽性反應，始悉上情。
  (二)基於施用第一級毒品海洛因之犯意，於99年12月25日下午5
    時許，在其上址住處內，以將海洛因摻入香菸內點火燒烤吸
    食其霧化氣體方式，施用海洛因1 次。另基於施用第二級毒
    品甲基安非他命之犯意，於99年12月27日上午8 時許，在屏
    東縣內埔鄉水門村某公共廁所內，以將甲基安非他命置於玻
    璃球內燒烤後，吸食所生煙霧之方式，施用甲基安非他命1
    次。嗣於99年12月27日（起訴書誤載為28日）夜間10時55分
    許，在屏東縣內埔鄉○○村○○路190 號近處，因另案遭通
    緝為警逮捕，並於其駕駛之車牌號碼5023-MJ 自用小客車內
    扣得其所有供己施用之甲基安非他命7 包（檢驗前合計淨重
    0.856 公克、檢驗後合計淨重0.821 公克），復經警採集尿
    液送驗，檢驗結果呈嗎啡及甲基安非他命陽性反應，而查悉
    上情。
二、案經行政院海岸巡防署海洋巡防總局第十四海巡隊及屏東縣
    政府警察局內埔分局報告臺灣屏東地方法院檢察署檢察官偵
    查起訴。
    理  由
一、按除被告所犯為死刑、無期徒刑、最輕本刑為3 年以上有期
    徒刑之罪或高等法院管轄第一審案件者外，於法院行準備程
    序進行中，被告先就被訴事實為有罪之陳述時，審判長得告
    知被告簡式審判程序之旨，並聽取當事人、代理人、辯護人
    及輔佐人之意見後，裁定進行簡式審判程序；受命法官行準
    備程序，與法院或審判長有同一之權限，刑事訴訟法第273
    條之1 第1 項、第279 條第2 項前段分別定有明文。查本件
    被告張選仁所犯非為死刑、無期徒刑、最輕本刑為3 年以上
    有期徒刑之罪或高等法院管轄第一審案件，其於本院100 年
    7 月5 日準備程序進行中，先就前揭被訴事實為有罪之陳述
    （見本院卷第51頁），經受命法官告知簡式審判程序之旨，
    並聽取當事人之意見後，本院合議庭認無不得或不宜改依簡
    式審判程序進行之處，爰依刑事訴訟法第273 條之1 第1 項
    ，裁定本件由受命法官獨任進行簡式審判程序。並依刑事訴
    訟法第159 條第2 項、第273 條之2 規定，本件不適用同法
    第159 條第1 項關於傳聞法則之規定，證據調查亦不受同法
    第159 條第1 項、第161 條之2 、第161 條之3 、第163 條
    之1 及第164 條至第170 條規定之限制，合先敘明。
二、上揭事實，除據被告張選仁於本院準備程序及審理時均坦承
    不諱（見本院卷第51頁、第53頁反面），並有下列證據可資
    證明：
    1.事實欄一、(一)部分，並有行政院海岸巡防署海洋巡防總局
      第十四（恆春）海巡隊搜索扣押筆錄及扣押物品目錄表1
      份、扣押物照片1 張、臺灣屏東地方法院檢察署99年度保
      字第2363號扣押物品清單1 紙在卷可稽（分見海巡警卷第
      6 至9 頁、第24頁，偵2954號卷第24頁），復有香菸1 支
      扣案足憑。另經將被告為警查獲後於99年12月1 日所採集
      之尿液，囑託高雄市立凱旋醫院鑑定，經該院以酵素免疫
      分析法（EIA ）初步篩檢、並以氣相層析質譜儀法（GS／
      MS）確認鑑定，檢驗結果被告尿液呈嗎啡及甲基安非他命
      陽性反應等情，有高雄市立凱旋醫院濫用藥物尿液檢驗報
      告、行政院海岸巡防署海洋巡防總局第十四海巡隊嫌疑人
      尿液送驗姓名對照表各1 紙在卷可稽（分見行政院海岸巡
      防署海洋巡防總局第十四海巡隊刑事偵查卷宗，下稱海巡
      警卷，第20頁，臺灣屏東地方法院檢察署99年度毒偵字第
      2954號偵查卷宗，下稱偵2954號卷，第28頁），可知被告
      確有於上揭採尿時間前施用海洛因與甲基安非他命甚明。
      此外，扣案之香菸1 支經本院囑託高雄醫學大學附設中和
      紀念醫院鑑定，經該院以薄層色層分析法及氣體色層─質
      譜分析法鑑定後，結果認該香菸呈海洛因陽性反應，有該
      院編號00000 0000 號檢驗報告1 紙在卷足憑（見本院卷
      第48頁），足信該香菸確摻有海洛因成分，堪認被告確以
      上揭扣案摻有海洛因之香菸供己施用海洛因所用。
    2.事實欄一、(二)部分，並有自願受搜索同意書1 紙、屏東縣
      政府警察局內埔分局搜索扣押筆錄及扣押物品目錄表1 份
      、查獲施用毒品案件報告表1 紙、查獲照片及扣押物照片
      4 張、屏東地方法院檢察署100 年度安保字第5 號扣押物
      品清單1 紙在卷可稽（分見內埔警卷第12至16、21、34、
      35頁，臺灣屏東地方法院檢察署100 年度毒偵字第60號偵
      查卷宗，偵60號卷第23頁），復有透明晶體7 包扣案足憑
      。另經將被告為警查獲後於99年12月28日凌晨2 時42分許
      所採集之尿液，囑託台灣檢驗科技股份有限公司鑑定，經
      以EIA 酵素免疫分析法初步檢驗、並以GC／MS氣相層析／
      質譜儀法確認檢驗，結果判定確呈嗎啡及甲基安非他命陽
      性反應，有屏東縣政府警察局內埔分局辦理件嫌疑人尿液
      採證編號姓名對照表、臺灣檢驗科技股份有限公司濫用藥
      物檢驗報告ＫＨ╱2010╱Ｃ0000000 號濫用藥物檢驗報告
      書各1 紙在卷可稽（分見屏東縣政府警察局內埔分局刑事
      偵查卷宗，下稱內埔警卷，第20頁，臺灣屏東地方法院檢
      察署100 年度毒偵字第60號偵查卷宗，下稱偵60號卷，第
      26頁），可認被告確有於上揭採尿時間前施用海洛因與甲
      基安非他命無誤。再者，經本院將扣案之透明晶體7 包囑
      託高雄醫學大學附設中和紀念醫院鑑定，經該院以薄層色
      層分析法及氣體色層─質譜分析法鑑定，認內含晶體，檢
      驗前合計淨重0.856 公克（分重0.072 公克、0.095 公克
      、0.096 公克、0.143 公克、0.092 公克、0.162 公克、
      0.196 公克）、檢驗後合計淨重0.821 公克（分重0.06 7
      公克、0.09公克、0.091 公克、0.138 公克、0.087 公克
      、0.157 公克、0.191 公克），並均呈甲基安非他命陽性
      反應，有該院編號00000 0000 至130 號檢驗報告共7 紙
      存卷足證（見本院卷第41至47頁），可知被告持有之扣案
      透明晶體7 包，確為甲基安非他命無誤。
    3.經核上揭證據，均適足補強被告自白，堪認被告自白與事
      實相符，應屬真實。本件事證明確，被告犯行洵堪認定。
三、施用第一級毒品為犯罪行為，毒品危害防制條例第10條第1
    項定有處罰明文。故施用該毒品者，依前揭規定本應科以刑
    罰，惟基於施用毒品之人，兼有病患屬性，乃於刑事政策上
    對合於一定條件之施用者，依同條例第20條、第23條之規定
    ，施以觀察、勒戒及強制戒治之治療，期以保安處分替代刑
    罰，戒斷其身、心癮。惟亦僅限於「初犯」及「5 年後再犯
    」2 種情形，始應先經觀察、勒戒或強制戒治程序，不能逕
    行起訴，亦即設為施用毒品罪起訴條件之限制。但倘被告於
    5 年內已再犯，經依法再為保安處分或追訴處罰者，縱其第
    3 次（或第3 次以上）施用毒品之時間，在初犯之保安處分
    執行完畢釋放5 年以後，即非屬「5 年後再犯」之情形，且
    因前有「5 年內再犯」情形，顯見其再犯率甚高，原實施之
    保安處分無法收其實效，毋庸仍予寬典處遇，而應依該條例
    第10條逕予刑罰制裁，最高法院著有99年度台非字第246 號
    判決可資參照。查被告有事實欄一所載之施用毒品紀錄，於
    89年12月2 日保護管束期滿未經撤銷，視為強制戒治期滿，
    俟於94年間再因施用毒品案件經判處徒刑乙節，有臺灣高等
    法院被告前案紀錄表1 份在卷可稽，參諸上揭最高法院判決
    要旨，縱其本次施用毒品之時間已在上揭強制戒治期滿5 年
    之後，仍應依法追訴處罰。
四、海洛因、甲基安非他命分別為毒品危害防制條例第2 條第2
    項第1 款、第2 款所明定之第一、二級毒品，未經許可，不
    得持有及施用。是核被告所為，係犯毒品危害防制條例第10
    條第1 項之施用第一級毒品罪2 罪及同條第2 項之施用第二
    級毒品罪2 罪。又其先後持有海洛因、甲基安非他命後進而
    施用，其持有之低度行為均應為其施用之高度行為所吸收，
    俱不另論罪。再被告所犯上開4 罪，犯意各別，行為互殊，
    應予分論併罰。公訴意旨雖認被告於98年5 月5 日假釋出監
    ，迄99年4 月1 日縮刑期滿假釋未經撤銷，視為執行完畢，
    並認被告為累犯云云，惟查被告有前揭事實欄一所載前案紀
    錄，並於98年4 月10日因縮短刑期假釋出監並付保護管束，
    嗣因假釋期間再犯施用毒品案件，假釋因遭撤銷，於100 年
    2 月24日入監執行殘刑10月25日等情，有臺灣高等法院被告
    前案紀錄表1 份在卷可按（見本院6 至28頁），是被告所犯
    事實欄一所載各罪，迄今尚未執行完畢，公訴意旨認被告上
    揭犯罪已執行完畢云云，尚有未洽。且查被告前因案執行，
    於93年9 月3 日因縮短刑期假釋出監並付保護管束，於93年
    11月22日保護管束期滿未經撤銷假釋，以執行完畢論等情，
    觀之上揭前案紀錄表即明，足見被告本案各犯行均無於受徒
    刑之執行完畢，或一部之執行而赦免後，5 年以內故意再犯
    之情，而無刑法第47條第1 項累犯規定之適用，至為灼然，
    公訴意旨認被告為累犯，尚有誤會，併此敘明。爰審酌被告
    經觀察、勒戒及強制戒治，仍未能戒除毒癮，再犯本案，顯
    見其未能堅決戒除毒癮，然施用毒品係自害其身，且犯罪手
    段尚屬平和，未嚴重破壞社會秩序，兼衡其智識程度為國中
    畢業，家庭經濟狀況為勉持（見內埔警卷第1 頁調查筆錄記
    載），並念被告於本院坦承犯罪、尚具悔意之情，足認其犯
    後態度良好等一切情狀，分別量處如主文所示之刑，並定其
    應執行之刑，以示儆懲。末查，扣案摻有海洛因之香菸1 支
    ，與海洛因無從析離，觀之附卷照片1 張自明（見海巡警卷
    卷第24頁），應同視為海洛因，且係被告所有供其於99年11
    月30日施用海洛因所用，業經被告自承屬實（見本院卷第51
    頁），為查獲之第一級毒品甚明；扣案之甲基安非他命7 包
    （檢驗後合計淨重0.821 公克）屬第二級毒品，而直接包裝
    該毒品之夾鏈袋7 只，以目前技術尚無從將甲基安非他命與
    夾鏈袋完全析離，參諸扣案物品照片1 張即知（見內埔警卷
    第35頁），均應視為甲基安非他命，復為被告所有並供其於
    99年12月27日施用甲基安非他命所用，亦經被告自承無訛（
    見本院卷第51頁），俱屬查獲之第二級毒品無訛，上揭扣案
    物不問屬與被告與否，均應依毒品危害防制條例第18條第1
    項前段規定，由本院諭知沒收銷燬。至鑑驗耗損之第二級毒
    品甲基安非他命，既已滅失，自無庸宣告沒收銷燬，併此敘
    明。另被告於99年11月30日持有供己施用之甲基安非他命、
    於99年12月25日持有供己施用之海洛因，均已施用耗盡，另
    未扣案其所有分別供己於99年11月30日、99年12月27日施用
    甲基安非他命所用之玻璃球2 個、於99年12月25日供己施用
    海洛因所用之香菸1 支，均已丟棄滅失，業經被告自承在卷
    （見本院卷第51頁），且無證據證明現尚存在，爰不併予宣
    告沒收，末此敘明。
據上論斷，應依刑事訴訟法第273 條之1 第1 項、第299 條第1
項前段，毒品危害防制條例第10條第1 項、第2 項、第18條第1
項前段，刑法第11條、第51條第5 款，判決如主文。
本案經檢察官陳立興到庭執行職務。
中    華    民    國    100    年    7    月    19    日
                  刑事第五庭  法  官  黃柏霖
以上正本證明與原本無異。
如不服本判決應於收受判決後10日內向本院提出上訴書狀，並應
敘述具體理由；其未敘述上訴理由者，應於上訴期間屆滿後20日
內向本院補提理由書（均須按他造當事人之人數附繕本）「切勿
逕送上級法院」。
中    華    民    國   100    年    7     月    19    日
                              書記官  史安琪
附錄本案論罪科刑法條：毒品危害防制條例第10條第1項、第2項
。
毒品危害防制條例第10條
施用第一級毒品者，處 6 月以上 5 年以下有期徒刑。
施用第二級毒品者，處 3 年以下有期徒刑。